【裁判字號】    99,易,2561
【裁判日期】    991014
【裁判案由】    加重竊盜等
【裁判全文】
臺灣臺中地方法院刑事判決              99年度易字第2561號
公  訴  人  臺灣臺中地方法院檢察署檢察官
被      告  丁○○
上列被告因加重竊盜等案件，經檢察官提起公訴（99年度偵字第
14035號），本院判決如下：
    主    文
丁○○被訴加重竊盜部分無罪，被訴侵入住居罪部分公訴不受理
。
    理    由
一、公訴意旨略以：被告丁○○意圖為自己不法之所有，於民國
    99年5月31日下午6時許，騎乘車牌號碼F9T- 021號重機車，
    至乙○○所經營位於臺中縣神岡鄉○○村○○路506巷101
    號夜間無人居住之工廠，以不詳之方式破壞上址2樓之門窗
    （毀損罪未據告訴），繼之伸手將門鎖打開後無故侵入該工
    廠內，再以不詳工具，剪斷電纜配線箱內之電纜線而竊取之
    （合計約60公斤、價值新台幣3萬元）。得手後，以上開機
    車運離現場。因該工廠所裝設之中興保全防盜系統警報器作
    響，中興保全人員己○○、丙○○協同甲○○立刻巡視該廠
    區後，發現電纜線遭竊，乃報警處理，經警在現場發現鞋印
    多枚，嗣依保全人員己○○提供之上揭機車車號循線找到丁○○，並將丁○○所穿之Valention coupeau牌休閒鞋與現
    場之鞋印比對相符，且在丁○○位於臺中縣神岡鄉○○村○○路222號住處，扣得銅線17捆、剪刀2把、棉布手套1雙及
    Valention coupeau牌休閒鞋等物，因而查獲。因認被告涉
    犯刑法第321條第1項第2款之加重竊盜罪及第306條第1項之
    侵入住居罪嫌。
二、證據能力之說明：
    按被告以外之人於審判外之陳述，雖不符前4條之規定，而
    經當事人於審判程序同意作為證據，法院審酌該言詞陳述或
    書面陳述作成時之情況，認為適當者，亦得為證據。當事人
    、代理人或辯護人於法院調查證據時，知有第159條第1項不
    得為證據之情形，而未於言詞辯論終結前聲明異議者，視為
    有前項之同意，刑事訴訟法第159條之5定有明文。立法意旨
    在於傳聞證據未經當事人之反對詰問予以核實，原則上先予
    排除，惟若當事人已放棄詰問或未聲明異議，基於證據資料
    愈豐富，愈有助於真實發現之理念，且強化言詞辯論主義，
    法院自可承認該傳聞證據例外有證據能力。經查，本案檢察
    官及被告，均未爭執本判決所引用之各項證據，復未於言詞
    辯論終結前聲明異議，本院審酌各該證據作成時之情形，亦
    無違法或不當取證之瑕疵，且均與本案有關，認以之作為本
    案之證據亦無不適當之情形，應認下列各項證據均有證據能
    力。
三、無罪（即加重竊盜罪）部分：
(一)、按犯罪事實應依證據認定之，無證據不得認定犯罪事實，刑
    事訴訟法第154條第2項定有明文。而認定不利於被告之事實
    ，須依積極證據，苟積極證據不足為不利於被告事實之認定
    ，即應為有利被告之認定。再告訴人之告訴，係以使被告受
    刑事訴追為目的，是其陳述是否與事實相符，仍應調查其他
    事實以資審認，始得為不利被告之認定，最高法院30年上字
    第816號、52年臺上字第1300號著有判例可參。另按「刑事
    訴訟法第161條已於民國91年2月8日修正公佈，其第1項規定
    ：檢察官就被告犯罪事實，應負舉證責任，並指出證明之方
    法。因此，檢察官對於起訴之犯罪事實，應負提出證據及說
    服之實質舉證責任。倘其所提出之證據，不足為被告有罪之
    積極證明，或其指出證明之方法，無從說服法院以形成被告
    有罪之心證，基於無罪推定之原則，自應為被告無罪判決之
    諭知。」最高法院92年度台上字第128號亦著有判例可參。
(二)、公訴人認被告涉有上開加重竊盜罪嫌，無非以：1.證人即中
    興保全人員丙○○到庭證述：案發當時，中興保全管制中心
    出現警示訊息，公司即派遣保全人員己○○抵達現場，到了
    現場就看到一部車牌號碼F9T- 021號重機車駛離上址，己○○馬上將該車牌號碼記錄下來，再提供給告訴人轉供警方追
    查，並將上情告訴伊等語；2.告訴人乙○○於警詢指訴及證
    人甲○○於警詢時之證述；3.並有銅線17捆、剪刀2把、棉
    布手套1雙及Valention coupeau牌休閒鞋等物扣案可資佐證
    ；4.復有員警職務報告、扣押物品目錄表、告訴人立具之贓
    物認領保管單、勘察採證同意書、車籍查詢基本資料、臺中
    縣警察局豐原分局社口派出所查獲刑案現場圖及查獲照片22
    張等在卷可稽，為其論據。
(三)、訊據被告丁○○固坦承曾經經由該工廠2樓進入上開工廠內
    之事實，惟矢口否認有何竊盜犯行，辯稱：伊於99年5月初
    曾進入工廠內，當時只是進去小便而已，並未於99年5月31
    日進入工廠，扣案之電纜線17捲約15公斤，是伊於去年12
    月在后里友達光電七星廠區內工作時所拾得，並在友達光電
    內就將其剝皮，伊沒有偷竊告訴人工廠內之電纜線等語。經
    查：
  1.證人即中興保全人員丙○○固於偵查中證述：案發當時，中
    興保全管制中心出現警示訊息，公司即派遣保全人員己○○
    抵達現場，到了現場就看到一部車牌號碼F9T- 021號重機車
    駛離上址，己○○馬上將該車牌號碼記錄下來，再提供給告
    訴人轉供警方追查，並將上情告訴伊等語（偵卷第15頁）；
    其於本院審理時再具結證稱：當天下午4點多發生警報的訊
    息…，己○○大概5點多到現場，在現場看到機車號碼，提
    供機車號碼的就是己○○，我將近6點才到現場等語（本院
    99年8月25日審判筆錄第3頁）。依證人丙○○上開所證，其
    本人並未親眼目睹上開機車，而係由最先到場之己○○提供
    機車車號予告訴人轉供警方追查。另證人劉嘉富警員亦於偵
    查中具結證稱：當時是被害人報案，我們會同鑑識小組去現
    場採證，據被害人轉述中興保全有提供一個可疑車號，之後
    依他們提供的資料循線去找嫌疑人等語（偵卷第15頁），足
    見被害人及警員亦均非親眼目睹上開機車之人，而係由被害
    人轉述中興保全人員所提供之車號始循線查獲被告。惟查，
    證人己○○前均未經警方或檢察官傳訊，而其經本院依職權
    傳喚，於本院審理時則具結證稱：99年5月31日下午，伊是
    接獲公司通知到現場查看，因客戶有收到斷訊的訊號，現場
    可能有人侵入或停電或電話線路被剪，伊收到通知到現場約
    十分鐘左右，因客戶沒有交付鑰匙與遙控器給伊，伊只能在
    一樓外圍看一看，然後就通知客戶過來。當時伊並未看到竊
    嫌，也沒有發現現場有機車，是在案發前約一週，伊在現場
    看到有1台機車，當時伊有記下車牌號碼，也有通知警察前
    來查看，負責人也有到場，由伊及警方進去找人，當時沒有
    找到人，警方有抄下機車車牌號碼。本案伊從頭到尾都沒有
    見過該機車的所有人，會懷疑本案是該機車所有人所為是因
    為案發前一週發生的事情，而在一星期後即發生本案，所以
    伊依照這樣，懷疑是機車所有人所為。本案案發當天，伊到
    現場查看後，有通知丙○○過來，伊有告訴他案發前一週的
    情形，當時伊也有回報公司，伊沒有跟警方講車牌的事，應
    該是他們自己查的等語，與證人丙○○之上開證述則不符。
    而經將證人丙○○之上開偵查及本院之證述筆錄提示予證人
    己○○並告以要旨，證人己○○仍證稱：實際情形我比較清
    楚，丙○○所講的是我所轉述，案發前約一星期，我們系統
    就有發報二次，第一次去的時候我就有看到一台機車，我有
    通知警方過來，查看沒有可疑，但是莫名其妙發報，我有跟
    丙○○講機車號碼的事情等語。本院認證人丙○○所證，既
    係轉述自己○○所述，故實際情形自以證人己○○較為清楚
    ，證人丙○○上開證述，或係因混淆己○○所告知一週前所
    發生之事而以為是本案案發當天之事，從而為上開證述，自
    不足採信，此部分情形自應以證人己○○所證為可採。從而
    ，本案並無人於案發當天即99年5月31日有目睹被告之上開
    機車出現於現場。
  2.案發現場雖經鑑識小組採得鞋印多枚，且與被告所有之Vale
    ntion coupeau牌休閒鞋比對相符，有員警職務報告及扣案
    之上開休閒鞋可稽。惟查，被告於警詢即坦承曾於99年5月
    間曾無故進入上開工廠內小便，惟堅決否認於本案案發當天
    即99年5月31日有再度進入上開工廠，則於上開工廠內採得
    之鞋印，是否即可認為係被告於案發當天進入工廠之鞋印，
    亦非無疑。況證人即案發前一週曾與員警一同至工廠內蒐證
    之己○○於本院具結證稱：工廠裡面有太多人進去過，當時
    有施工人員進出，鞋印發現很多，警方沒有採鞋印等語（本
    院99年9月30日審理筆錄第4頁），而證人即本案案發當天曾
    至工廠內查看之丙○○亦於本院具結證稱：現場有看到二、
    三種鞋印，我們沒有比對，是警方去做比對等語（本院99年
    8月25日審理筆錄第4頁），足見本案案發當天在現場之鞋印
    亦有二、三種，並非僅有被告一人之鞋印，且於本案案發前
    一週在現場之鞋印亦有很多，惟並未經蒐證比對，則本案並
    無法排除被告遺留在現場之鞋印，係被告所自承在本案案發
    之前曾進入上開工廠內小便所留下之事實，自亦難以此即認
    本案即係被告所為。
  3.再查，被害人乙○○雖於警詢時證稱：（問：於99年6月1日
    0時50分在豐原分局社口派出所，經你當場指認之電線17捲
    約15公斤，是否為你所有？）是我所有無誤。」惟證人乙○○則於本院具結證稱：我沒有對警察講這樣的話，我沒有辦
    法判斷這些是不是我們公司的電纜線等語（本院99年9月30
    日審理筆錄第9頁）。而查，一般電纜線之形狀均大致一樣
    ，若無特殊規格，實難判斷兩者是否為相同的電纜線，從而
    應以證人乙○○於本院所證應較符真實而可採。又扣案之電
    纜線為17捲15公斤，被告對此辯稱，是其自98年12月開始，
    在后里友達光電七星廠撿拾至現在，此雖無積極之證據足以
    證明確係其所拾得，惟參諸上開數量，亦與被害人所失竊之
    60公斤差距甚大，而若是其餘電纜線已遭被告銷贓，則被告
    又何以獨留上開15公斤之電纜線在屋內？又本案雖在被告住
    處扣有剪刀2把及棉布手套1雙，惟被告供稱：那是伊以前在
    種樹修剪花木及剝剪電線所使用。被告此部分所辯，尚難認
    與常理不符，且本案並無積極證據足以認定上開扣案物與本
    案有關，即便被告此部分所辯不足採信，亦未能以此即直接
    認定本案即係被告所為。
(四)、綜上所述，本案並無積極證據足認被告確有於檢察官所起訴
    之上開時地，竊取告訴人之電纜線。至於被告雖曾於本案案
    發前無故進入上開工廠，惟依證人己○○及乙○○於本院所
    證，案發前一週，並無發現工廠有失竊的情形等語（本院99
    年9月30日審判筆錄第7頁、第8頁），自無法認定被告於本
    案案發前至工廠內有何竊盜犯行，亦不得以此推認被告即有
    為本案犯行，基於罪疑惟有利於被告之刑事訴訟原則，應認
    被告並無為本案之竊盜犯行。此外，復查無其他證據足認被
    告確有為本案之竊盜犯行，應認其此部分罪嫌不足，自應諭
    知無罪之判決。
四、公訴不受理（即侵入住居罪）部分：
    按告訴或請求乃論之罪，未經告訴、請求或其告訴、請求經
    撤回或已逾告訴期間者，應諭知不受理之判決，刑事訴訟法
    第303條第3款定有明文。查本案被告被訴刑法第306條第1項
    之侵入住居罪嫌，依同法第308條第1項之規定，須告訴乃論
    。茲據告訴人乙○○於本院審理時，當庭撤回其告訴，有撤
    回告訴狀附卷可稽。依照上開說明，此部分自應諭知不受理
    之判決。
據上論斷，應依刑事訴訟法第301條第1項、第303條第3款，判決
如主文。
本案經檢察官戊○○到庭執行職務。
中    華    民    國    99    年    10    月    14    日
                  刑事第十二庭  法  官  郭瑞祥
以上正本證明與原本無異。
如不服本判決應於收受判決後10日內向本院提出上訴書狀，並應
敘述具體理由；其未敘述上訴理由者，應於上訴期間屆滿後20日
內向本院補提理由書（均須按他造當事人之人數附繕本）「切勿
逕送上級法院」。
                                書記官  黃雅青
中    華    民    國    99    年    10    月    14    日

司法院資訊處製作；財團法人民間司法改革基金會備份。
